【裁判字號】    97,消債更,1190
【裁判日期】    971231
【裁判案由】    更生事件
【裁判全文】
臺灣臺北地方法院民事裁定          97年度消債更字第1190號
聲  請  人
即債務人    甲○○
上列聲請人聲請更生事件，本院裁定如下：
    主  文
聲請駁回。
聲請費用由聲請人負擔。
    理  由
一、按「聲請更生或清算不合程式或不備其他要件者，法院應以
    裁定駁回之，但其情形可以補正者，法院應定期間先命補正
    」，消費者債務清理條例（下稱本條例）第8條定有明文。
    又「債務人與金融機構協商成立者，不得聲請更生或清算。
    但因不可歸責於己之事由，致履行顯有重大困難者，不在此
    限」；「本條例施行前，債務人依金融主管機關協調成立之
    中華民國銀行公會會員辦理消費金融案件無擔保債務協商機
    制與金融機構成立之協商，準用前項之規定」，復為本條例
    第151條第5項、第6項所明定。
二、本件債務人聲請更生之意旨略以：債務人曾於95年5月19日
    與債權金融機構成立協商，約定自95年6月起，分80期，按
    月繳納協商款項新臺幣（下同）22,261元，惟債務人平均月
    收入為40,752元，扣除每月依協商條件應清償金額22,261元
    後，無法維持最低基本生活費27,226元，因大環境不景氣加
    班時數減少，且配偶轉換工作收入青黃不接，導致還款困難
    ，而於97年10月間毀諾，並聲請更生云云。經查：
  (一)按債務人與金融機構協商成立者，除非因不可歸責於己之事
    由，致履行顯有重大困難，否則不得聲請更生或清算，本條
    例第151條第5項規定意旨甚明。是債務清償方案成立後，固
    由債務人按其條件履行，惟需於其後發生情事變更，在清償
    期間收入或收益不如預期，致該方案履行困難甚或履行不能
    ，因不可歸責於己，始能依本條例第151條第5項但書之規定
    聲請更生或清算。此項規定旨在避免債務人任意毀棄已成立
    之協商，濫用更生或清算之裁判上債務清理程序，蓋以債務
    清償方案係經當事人行使程序選擇權所為之債務清理契約，
    債務人自應受該成立之協議所拘束。查本件債務人曾於95年
    5月19日與債權金融機構成立協商，自95年6月起，分80期，
    按月繳納協商款項22,261元，債務人至97年10月間毀諾，為
    債務人所自陳，是本件應先探究債務人是否符合本條例第15
    1條第5項但書所稱「因不可歸責於己之事由，致履行顯有
    重大困難」之情形，以定其更生之聲請是否合法。
  (二)債務人自承其每月收入平均為40,752元，而依其所提出之95
    、96年度綜合所得稅各類所得資料清單、薪酬表可知，債務
    人於95年度、96年度之所得分別為336,515元、443,570元，
    平均月收入分別為28,043元、36,964元，97年每月薪資所得
    亦在31,000至40,000之間不等，是債務人於協商成立後清償
    期間之收入並未顯著減少，本件尚難認有情事變更、收入不
    如預期，致履行困難之不可歸責事由發生。
  (三)債務人雖主張其每月實際收入平均為40,752元，扣除協商每
    月應攤還款項22,261元後，尚不足支出每月27,226之最低生
    活費用云云，惟依債務人自行陳報之「聲請前兩年內必要支
    出」，合計每月必要支出僅21,226元（6,000+560+1,672+2,
    580+559+5,000+695+500+3,660= 21,226），況其中通訊費
    每月1,672元經核已逾必要之程度。又債務人自承其配偶每
    月平均收入20,088元，則債務人既有固定收入之履行能力，
    縱履行不便，尚有其配偶可為支援，則該事由之發生，顯與
    「不可歸責於己之事由致履行顯有重大困難」之要件不符。
三、綜上，本件債務人既無不可歸責於己之事由而毀諾，其更生
    之聲請應屬要件不備，且又無從補正，依首揭條文之意旨，
    自應駁回，爰裁定如主文。
中    華    民    國    97    年    12    月    31    日
                  民事第二庭法  官  歐陽漢菁
以上正本係照原本作成。
如對本裁定抗告，應於裁定送達後10日內以書狀向本院提出抗告
，並繳納抗告費新台幣1千元 。
中    華    民    國    97    年    12    月    31    日
                            書記官  王黎輝


司法院資訊處製作；財團法人民間司法改革基金會備份。
